臺灣臺北地方法院刑事判決　　　　九十四年度訴字第八○八號
公　訴　人　臺灣臺北地方法院檢察署檢察官
被　　　告　乙○○原名李詈祥.
上列被告因偽造文書等案件，經檢察官提起公訴（九十四年度偵
緝字第五四六號），本院判決如下：
    主  文
乙○○共同行使偽造私文書，足以生損害於他人，處有期徒刑貳
月，如易科罰金，以佰元折算壹日。如附表所示之物均沒收。
被訴侵占遺失物部分免訴。
    事  實
一、乙○○（原名李詈祥，民國九十三年六月二十一日改名）與
    丙○○（檢察官另案偵辦中）係父子關係，乙○○明知其子
    丙○○在中國時報上刊登廣告欲出租臺北市中山區○○○路
    ○段六十巷三弄一號二樓之房屋，係丙○○以偽造之「丁○○」身分證及偽刻之「丁○○」印章冒名向甲○○所承租，
    竟與丙○○共同基於意圖為自己不法所有及行使偽造特種文
    書、私文書之犯意聯絡，於八十八年八月十二日下午四時許
    ，向前來租屋之己○○詐稱其為「丁○○」之父親，並陪同
    己○○看屋，使不知情之己○○當場陷於錯誤而交付定金新
    臺幣（下同）一千元，繼於同日晚間八時許，己○○偕同戊○○、庚○○前往看屋，再交付定金四千元予乙○○，並約
    定同年月十五日由其子「丁○○」出面簽約。其後丙○○於
    同年月十五日向前來簽約之戊○○、陳怡如、己○○佯稱其
    為「丁○○」，出示前開偽造之「丁○○」身分證，由戊○○等人影印留存，並向戊○○等人索取一個月租金二萬六千
    元及押金六萬元（扣除前已繳付之五千元定金，尚須繳付八
    萬一千元），戊○○等人遂又當場交付現金五萬五千元予丙○○，丙○○並分別在一式二份之房屋租賃契約書上出租人
    欄及立契約人（甲方）欄偽簽「丁○○」之署押各一枚，及
    以前開偽刻之「丁○○」之印章，蓋用「丁○○」之印文各
    一枚，於租賃契約書騎縫處蓋用「丁○○」之印文三枚、租
    賃契約條款處蓋用「丁○○」之印文共八枚，表示出租上開
    房屋予戊○○之意思，並於房租收付款明細欄蓋用「丁○○
    」之印文一枚，表示收到戊○○所交付之八十八年九月份房
    租二萬六千元，並將其中一份租賃契約書交付予戊○○收執
    ，而行使該偽造之私文書，足以生損害於丁○○及戊○○，
    己○○依丙○○之指示，於翌日再至安泰商業銀行高雄分行
    將不足之二萬六千元存入丙○○指定之帳號0000000
    0000000號帳戶。嗣戊○○以電話與丙○○聯絡，要
    求依約遷入家具，丙○○藉詞推諉，嗣後便聯繫不上，戊○○於同年月二十日再至上址察看，適遇屋主甲○○，雙方交
    談後，戊○○得知該屋係丙○○冒名「丁○○」承租，其用
    以支付租金及押金之支票亦未獲兌現，始知受騙。嗣於九十
    三年九月十二日，乙○○在臺北市中正區○○○路○段六十
    六號之新光三越百貨公司五樓，適為在該處咖啡廳用餐之庚○○發現而報警查獲。
二、案經臺北市政府警察局中正第一分局報請臺灣臺北地方法院
    檢察署檢察官偵查起訴。
    理  由
壹、有罪部分：
一、上揭犯罪事實，業據被告乙○○於本院審理時坦承不諱（見
    本院卷第七十六頁反面、第七十八頁），且：
  (一)核與被害人戊○○、庚○○、己○○於警詢及偵查中均一致
    指證稱：八十八年八月十二日下午被告陪同己○○至臺北市
    中山區○○○路○段六十巷三弄一號二樓看屋，被告自稱姓
    「沈」，當時決定承租後，己○○當場先交付定金一千元，
    己○○與戊○○、庚○○再於當晚交付定金四千元予被告，
    戊○○、陳怡如、己○○並於同年月十五日與自稱「丁○○
    」之人簽約，他自稱是被告之子，並出示身分證，戊○○等
    人有影印核對，「丁○○」要求交付一個月租金及押金共八
    萬六千元，因前已付定金五千元，故僅須再付八萬一千元，
    戊○○等人就將身上所攜帶之現金五萬五千元交付予「丁○○」，己○○並依「丁○○」之指示，於同年月十六日至安
    泰商業銀行高雄分行，將不足之二萬六千元存入其指定之帳
    號00000000000000號帳戶中，但戊○○自同
    年月十七日後便聯絡不上「丁○○」，直到同年月二十日戊○○再至承租地看房子，遇到屋主甲○○，雙方交談後始知
    該屋係丙○○冒名「丁○○」承租，其支付予屋主甲○○之
    租金及押金之支票亦未獲兌現，始知受騙等語相符（被害人
    己○○之筆錄見臺灣臺北地方法院檢察署八十八年度偵字第
    二一一○二號偵查卷第十頁至第十一頁、第五十一頁反面、
    九十三年度偵緝字第二八八號偵查卷第二十頁至第二十一頁
    、九十三年度偵緝字第一七○六號偵查卷第四十八頁至第四
    十九頁；被害人戊○○之筆錄見同上第二一一○二號偵查卷
    第十二頁至第十三頁、第五十一頁反面至第五十二頁；被害
    人庚○○之筆錄見同上第二一一○二號偵查卷第八頁至第九
    頁、第五十一頁）。
  (二)被告自承：丙○○與戊○○等人簽立房屋租賃契約時出示之
    「丁○○」身分證之影本上照片（見同上第二一一○二號偵
    查卷第十八頁）係伊子丙○○，被害人戊○○與「丁○○」
    簽訂之房屋租賃契約書影本上之字跡應是伊子丙○○之筆跡
    等語（見同上第一七○六號偵查卷第四十九頁至第五十頁）
    ，又上揭「丁○○」身分證正反面影本上，除身分證字號外
    ，其餘出生年月日、住遷註記、父、母、配偶各欄確與真實
    之丁○○身分證正反面影本不同（見同上第二一一○二號偵
    查卷第六十六頁），且與卷附戶口名簿影本、全戶戶籍資料
    查詢結果上丁○○之年籍等資料亦不相符（見同上第二一一
    ○二號偵查卷第六十五頁、本院卷第九十二頁），足證上開
    「丁○○」之身分證確屬偽造無誤。
  (三)此外，並有被害人戊○○與「丁○○」簽訂之房屋租賃契約
    書影本、丙○○之檔案照片、己○○存入二萬六千元至丙○○指定之帳號00000000000000號帳戶之安泰
    商業銀行三聯式存入憑條、安泰商業銀行中崙分行九十四年
    九月十六日（九四）安崙字第○九四六○一二二函檢附之帳
    號00000000000000號帳戶交易明細表在卷可
    稽（見同上第二一一○二號偵查卷第二十三頁至第二十九頁
    、第三十頁、同上第一七○六號偵查卷第十五頁、本院卷第
    四十七頁至第四十八頁）。
  (四)綜上所述，足徵被告任意性自白與事實相符，應堪採信。本
    案事證明確，被告上開犯行洵堪認定，應依法論科。
  (五)至於丙○○於八十八年八月八日冒名承租上開房屋，並於報
    紙刊登出租該房屋廣告前，被告不知情且未參與，業據被告
    供明在卷（見同上第一七○六號偵查卷第四十九頁），證人
    即屋主甲○○於警詢時亦證述：八十八年八月八日下午約五
    時許，「丁○○」與我接洽簽約承租臺北市中山區○○○路
    ○段六十巷三弄一號二樓之房屋，我只認得身分證，其真實
    性無法確認，租金及押金係以支票繳付，支票後來退票，簽
    約當時被告並未在場，我也不認識被告等語（見同上第二一
    一○二號偵查卷第六頁至第七頁），是無證據證明被告參與
    該部分丙○○偽造「丁○○」身分證、印章、印文、署押、
    行使偽造租賃契約書以詐欺甲○○等犯行，附此敘明。
二、核被告所為係犯刑法第二百十六條、第二百十二條、第二百
    十條之行使偽造特種文書、行使偽造私文書罪、第三百三十
    九條第一項詐欺取財罪。其推由丙○○實施偽造「丁○○」
    印文、署押後，用以偽造其與戊○○簽訂之房屋租賃契約書
    後持以行使，其偽造印文、署押係偽造私文書之階段行為，
    偽造私文書之低度行為復為行使偽造私文書之高度行為所吸
    收，均不另論罪。又被告以同一詐術行為使被害人戊○○等
    人陷於錯誤陸續交付財物，僅成立一個詐欺取財罪。被告與
    丙○○就上開詐欺犯行具有犯意聯絡及行為分擔，就行使偽
    造私文書及特種文書犯行部分有犯意聯絡，推由丙○○下手
    實施，為共同正犯。被告所犯上開各罪間，有方法結果之牽
    連關係，依刑法第五十五條之規定，應從較重之行使偽造私
    文書罪處斷。爰審酌被告不思以正當方式獲取財物，而與其
    子丙○○以租屋詐騙租金及押金之方式向被害人詐取財物，
    並行使偽造之他人證件，偽造他人署押及印文，致被害人戊○○等人及丁○○受有損害，惟被告於犯罪後業與被害人己○○達成和解，有協議書及公證書在卷足憑，暨其犯罪後坦
    承犯行，尚具悔意等一切情狀，量處如主文所示之刑，並諭
    知易科罰金折算之標準，以示懲儆。另共犯丙○○持有與戊○○簽訂之房屋租賃契約書一份（均含偽造之「丁○○」署
    押、印文）、偽造之「丁○○」身分證一張，均為共犯丙○○所有，供犯罪所用之物，雖未扣案，但無證據證明業已滅
    失，應依刑法第三十八條第一項第二款之規定沒收。又被害
    人戊○○留存之房屋租賃契約書，雖非被告或丙○○所有之
    物，惟其上偽造之「丁○○」署押二枚（出租人欄、立契約
    人（甲方）欄各一枚）、偽造之「丁○○」印文十四枚（出
    租人欄、立契約人（甲方）欄、房租收付款明細欄各一枚、
    租賃契約書騎縫處三枚、租賃契約條件處共八枚），及偽刻
    之「丁○○」印章一枚，雖均未扣案，但亦無證據證明業已
    滅失，亦應依刑法第二百十九條之規定沒收。
貳、免訴部分：
一、公訴意旨另以：被告於八十八年一月下旬某日，在臺北市中
    山區○○○路與錦州街口，拾獲邱濬鴻（原名邱朝鴻）所遺
    失之臺新銀行信用卡一張後，竟意圖為自己不法之所有，予
    以侵占入己。因認被告涉犯刑法第三百三十七條侵占遺失物
    罪嫌云云。
二、按案件時效已完成者，應諭知免訴之判決，刑事訴訟法第三
    百零二條第二款定有明文。
三、次按於偵查或審判中通緝被告，其追訴權之時效均應停止進
    行，但須注意刑法第八十五條第三項之規定（司法院院字第
    一九六三號解釋參照）。查本案被告被訴於八十八年一月下
    旬觸犯刑法第三百三十七條侵占遺失物罪，法定刑為罰金，
    其追訴權時效為一年，而追訴權之時效，如依法律之規定，
    偵查、起訴或審判之程序不能開始或繼續時，停止其進行。
    上項時效停止，自停止原因消滅之日起，與停止前已經過之
    期間，一併計算。停止原因繼續存在之期間，如達刑法第八
    十條第一項各款所定期間四分之一者，其停止原因視為消滅
    ，刑法第八十條第一項第四款、第八十三條分別定有明文。
    本案被告因逃匿，經檢察官於八十九年一月二十四日通緝，
    縱犯罪之日以八十八年一月三十一日計，時效已經過十一月
    又二十四日，而自通緝時起，時效停止進行，經過三月即八
    十九年四月二十四日起，停止原因消滅，時效繼續進行，則
    計至八十九年四月二十九日，一年之追訴時效已完成，被告
    雖於九十三年二月十五日遭緝獲歸案，公訴人並於九十四年
    六月十三日提起公訴，而於九十四年七月一日繫屬於本院，
    惟揆諸上開說明，被告所涉侵占遺失物犯行已罹於追訴權時
    效，不得再行追訴。從而，本案追訴權之時效業已完成，依
    照首開規定，應為免訴之諭知。
據上論斷，應依刑事訴訟法第二百九十九條第一項前段、第三百
零二條第二款、刑法二十八條、第二百十六條、第二百十條、第
二百十二條、第三百三十九條第一項、第五十五條、第四十一條
第一項前段、第二百十九條、第三十八條第一項第二款，罰金罰
鍰提高標準條例第一項前段、第二條，判決如主文。
本案經檢察官王鑫健到庭執行職務
中    華    民    國  九十四  年    十    月  三十一  日
                          臺灣臺北地方法院刑事第十四庭
                              審判長法  官  吳靜怡
                                    法  官  吳冠霆
                                    法  官  孫萍萍
以上正本證明與原本無異。
如不服本判決，應於判決送達後十日內，向本院提出上訴狀。
                                    書記官  張汝琪
中    華    民    國  九十四  年    十    月  三十一  日
附錄本案論罪科刑法條全文：
刑法第二百十條
偽造、變造私文書，足以生損害於公眾或他人者，處五年以下有
期徒刑。
刑法第二百十二條
偽造、變造護照、旅券、免許證、特許證及關於品行、能力、服
務或其他相類之證書、介紹書，足以生損害於公眾或他人者，處
一年以下有期徒刑、拘役或三百元以下罰金。
刑法第二百十六條
行使第二百十條至第二百十五條之文書者，依偽造、變造文書或
登載不實事項或使登載不實事項之規定處斷。
刑法第三百三十九條
意圖為自己或第三人不法之所有，以詐術使人將本人或第三人之
物交付者，處五年以下有期徒刑、拘役或科或併科一千元以下罰
金。
以前項方法得財產上不法之利益或使第三人得之者亦同。
前二項之未遂犯罰之。
附表：應沒收之物
┌────┬──────────────┬──────────────┐
│ 編  號 │   應   沒   收   之   物   │    備                註    │
├────┼──────────────┼──────────────┤
│   一   │偽造之「丁○○」國民身分證  │                            │
├────┼──────────────┼──────────────┤
│   二   │丙○○持有之「丁○○」與翁淑│                            │
│        │儀簽訂之房屋租賃契約書一份  │                            │
├────┼──────────────┼──────────────┤
│        │                            │戊○○留存之房屋租賃契約書上│
│   三   │偽造之「丁○○」署押二枚    │出租人欄、立契約人（甲方）欄│
│        │                            │「丁○○」之署押各一枚      │
├────┼──────────────┼──────────────┤
│        │                            │戊○○留存之房屋租賃契約書上│
│        │                            │出租人欄、立契約人（甲方）欄│
│   四   │偽造之「丁○○」印文十四枚  │、房租收付款明細欄「丁○○」│
│        │                            │之印文各一枚、租賃契約書縫處│
│        │                            │「丁○○」之印文共三枚、租賃│
│        │                            │契約條件處「丁○○」之印文共│
│        │                            │八枚                        │
├────┼──────────────┼──────────────┤
│   五   │偽刻之「丁○○」印章一枚    │                            │
└────┴──────────────┴──────────────┘
